臺灣高雄地方法院刑事判決
                                      110年度重訴字第6號
公  訴  人  臺灣高雄地方檢察署檢察官
被      告  鄭百東


選任辯護人  曾慶雲律師
上列被告因毒品危害防制條例等案件，經檢察官提起公訴（109
年度偵字第9734號），本院判決如下：
    主  文
鄭百東無罪。
    理  由
一、公訴意旨略以：被告鄭百東(綽號「東哥」)、同案被告周悰
    敏、薛季剛(原名王永燁)、陳柏劭（上3人均通緝中）、郭
    奕宏（拘提中，由本院另行審結）、賴振宇（在印尼服刑中
    ，由本院另行審結）、黃銘偉(已死亡，經檢察官為不起訴
    處分)均明知甲基安非他命係毒品危害防制條例第2條第2項
    第2款所列之第二級毒品，不得非法持有或運輸，且係行政
    院依懲治走私條例第2條第3項授權公告之「管制物品管制品
    項及管制方法」所列第1項第3款之管制出口物品，不得私運
    出口，竟共同基於運輸第二級毒品、私運管制物品甲基安非
    命出口之犯意聯絡，由被告鄭百東提供資金與第二級毒品甲
    基安非他命及聯繫毒品運輸至國外相關事宜。被告鄭百東先
    委由同案被告周悰敏、薛季剛尋找運送毒品至印尼之適當人
    選，同案被告周悰敏即委託同案被告陳柏劭代為尋找，同案
    被告陳柏劭復託由同案被告郭奕宏覓得有犯意聯絡之同案被
    告賴振宇、黃銘偉為運毒者，再由同案被告郭弈宏將賴振宇
    、黃銘偉之護照交予同案被告陳柏劭，同案被告陳柏劭再將
    護照交予同案被告周悰敏，同案被告周悰敏於民國106年3月
    3日至5日間，在高雄市左營區先鋒路鄭百東住處將護照轉交
    予同案被告薛季剛向旅行社辦理訂購同案被告賴振宇、黃銘
    偉運送毒品至印尼之機票事宜。同案被告周悰敏再通知同案
    被告陳柏劭，由同案被告陳柏劭通知被同案告郭弈宏安排同
    案被告賴振宇、黃銘偉前往高雄市大寮區花鄉汽車旅館等候
    通知，被告鄭百東再偕同另名年籍不詳之成年男子前往花鄉
    汽車旅館，由被告鄭百東利用護腰束帶、膠帶綑綁之方式，
    將甲基安非他命綑綁於同案被告賴振宇、黃銘偉身上，於渠
    等身上分別藏匿甲基安非他命6包、4包(淨重共計3779公克)
    後，再穿著寬鬆衣物遮掩。嗣於106年3月13日，同案被告賴
    振宇、黃銘偉即共同基於運輸第二級毒品、私運管制物品甲
    基安非命出口之犯意聯絡，自桃園國際機場搭機前往印尼，
    欲以上開方式，將渠等身上藏匿之甲基安非他命(淨重共計3
    779公克)運輸至印尼。惟於同日抵達印尼雅加達機場入境接
    受安檢時，當場遭印尼警方查獲，始悉上情。因認被告鄭百
    東涉犯毒品危害防制條例第4 條第2 項之運輸第二級毒品罪
    嫌、懲治走私條例第2 條第1 項之私運管制物品出口罪嫌。
二、按犯罪事實應依證據認定之，無證據不得認定犯罪事實；不
    能證明被告犯罪者，應諭知無罪之判決，刑事訴訟法第154
    條第2 項及第301 條第1 項分別定有明文。次按認定不利於
    被告之事實，須依積極證據，苟積極證據不足為不利於被告
    事實之認定時，即應為有利於被告之認定，更不必有何有利
    之證據；又事實之認定，應憑證據，如未能發現相當證據，
    或證據不足以證明，自不能以推測或擬制之方法，以為裁判
    基礎（最高法院30年上字第816 號、40年台上字第86號判決
    意旨參照）。
三、公訴意旨認被告鄭百東涉有上揭犯行，無非係以被告鄭百東
    於警詢及偵查中之供述、被告賴振宇、黃銘偉、郭奕宏、陳
    柏劭、周悰敏、薛季剛於警詢或偵查中之供述、外交部亞東
    太平洋司106年12月13日亞太六字第000000-00000轉電表檢
    附印尼刑事警察局刑事鑑識研發室毒品報告、被告賴振宇及
    黃銘偉之偵查報告等，為其主要論據。惟訊據被告鄭百東則
    始終堅詞否認有何運輸毒品、私運管制物品出口等犯行，辯
    稱：我沒有參與本案犯行等語。
四、經查，同案被告周悰敏有委託同案被告陳柏劭代為尋找運送
    毒品至印尼之適當人選，同案被告陳柏劭復託由同案被告郭
    奕宏覓得有犯意聯絡之同案被告賴振宇、黃銘偉為運毒者，
    再由同案被告郭弈宏將被告賴振宇、黃銘偉之護照交予同案
    被告陳柏劭，同案被告陳柏劭再將護照交予同案被告周悰敏
    ；同案被告周悰敏再通知同案被告陳柏劭，由同案被告陳柏
    劭通知被同案告郭弈宏安排同案被告賴振宇、黃銘偉前往高
    雄市大寮區花鄉汽車旅館，同案被告賴振宇、黃銘偉則利用
    護腰束帶、膠帶綑綁之方式，將甲基安非他命綑綁於身上，
    分別藏匿甲基安非他命6包、4包(淨重共計3779公克)後，再
    穿著寬鬆衣物遮掩；嗣於106年3月13日，同案被告賴振宇、
    黃銘偉自桃園國際機場搭機前往印尼，欲以上開方式，將渠
    等身上藏匿之前開甲基安非他命運輸至印尼，惟於同日抵達
    印尼雅加達機場入境接受安檢時，當場遭印尼警方查獲等節
    ，業據同案被告周悰敏、陳柏劭、郭奕宏等於警詢、偵查及
    本院審理中、同案被告賴振宇、黃銘偉等於警詢中分別供承
    不諱(見警卷第53至63、97至105、127至135、231至235、24
    3至247頁、他三卷第53至73、79至85、89至93、271至273、
    377 至380頁、偵卷第121 至123、151至153頁、院一卷第13
    4、331至346頁），並有外交部亞東太平洋司106年12月13日
    亞太六字第10604636170號轉電表等在卷可稽（見警卷第279
    至451頁），是此部分事實固堪認定。
五、惟犯毒品危害防制條例第4 條至第8 條、第10條或第11條之
    罪，供出毒品來源，因而查獲其他正犯或共犯者，減輕或免
    除其刑，同條例第17條第1 項定有明文，則如供出毒品來源
    因而破獲，既得藉以邀求寬典減輕其刑，為擔保其所為不利
    於共犯之陳述之真實性，尤應有足以令人確信其陳述為真實
    之補強證據，始得據為不利被告之認定。再者，被告或共犯
    之自白，不得作為有罪判決之唯一證據，仍應調查其他必要
    之證據，以察其是否與事實相符，刑事訴訟法第156 條第2 
    項亦有明文，該規定之立法旨意在於防範共犯自白有推諉罪
    責、避重就輕或嫁禍他人以圖減輕刑責之危險性，因其損人
    利己，憑信性自較薄弱，故對其證據價值加以限制，明定須
    藉由補強證據以擔保其真實性。而兩名以上共犯之自白，除
    非係對向犯之雙方所為之自白，因已合致犯罪構成要件之事
    實而各自成立犯罪外，倘為任意共犯、聚合犯，或對向犯之
    一方共同正犯之自白，不問是否屬於同一程序，縱所自白內
    容一致，因仍屬自白之範疇，究非自白以外之其他必要證據
    。故此所謂其他必要證據，應求諸於該等共犯自白以外，實
    際存在之有關被告與犯罪者間相關聯之一切證據；必其中一
    共犯之自白先有補強證據，而後始得以該自白為其他共犯自
    白之補強證據，殊不能逕以共犯兩者之自白相互間作為證明
    其中一共犯所自白犯罪事實之補強證據（最高法院100年度
    台上字第6592號、105年台上字第1625號、110年度台上字第
    3088號、110年度台上字第5105號判決參照）。
六、稽以檢察官所舉相關證人即各該同案被告之供述內容，其中
    僅有同案被告周悰敏、薛季剛、賴振宇有指證被告鄭百東涉
    犯本案運輸、走私毒品之相關內容。又稽以同案被告周悰敏
    於警詢、偵查中證稱：我不認識運毒者即賴振宇、黃銘偉，
    亦未看過他們，只有陳柏劭拿他們的護照給我看過，是鄭百
    東說要找人到印尼運輸安非他命毒品，天數是10至15天，薪
    水給運毒者每人各新臺幣（下同）10萬至15萬元，我之後就
    去找陳柏劭，陳柏劭找到賴振宇、黃銘偉後，就把他們的護
    照拿給我，我就把護照拍給鄭百東看，鄭百東就要我叫他們
    自己去訂印尼的機票，因為王永燁（現改名為薛季剛）是鄭
    百東底下的手下兼司機，鄭百東有任何事情都交給薛季剛去
    辦，所以我就要鄭百東叫薛季剛自行去聯繫賴振宇、黃銘偉
    ，之後我就不知道了；鄭百東跟我說要找人帶糖果（即安非
    他命）出國，所以我介紹賴振宇、黃銘偉給鄭百東，賴振宇
    、黃銘偉是我跟陳柏劭要人的，陳柏劭拿來的賴振宇、黃銘
    偉護照，我係依鄭百東之指示，在左營區先鋒路之鄭百東住
    處交給薛季剛，後來如何安排出國及如何在身上綁毒品這些
    事情，我並沒有參與等語（見警卷第53至63頁；偵卷第151
    至153頁）。同案被告薛季剛則於警詢中證稱：關於賴振宇
    、黃銘偉等為運毒集團指派運輸毒品出境至印尼，這件不是
    我安排的，我知道是鄭百東安排的，鄭百東在今(106)年2、
    3月左右曾經叫我跟一個叫周悰敏的人去印尼考察，鄭百東
    說到那邊會有安排人幫我們快速通關，鄭百東還叫我們去找
    當地的旅館，回來跟鄭百東回報流程（印尼那邊接應的流程
    及旅館的位置等等），後來我就藉故拖延沒去成，周悰敏跟
    我說後就自己去了，周悰敏還幫我瞞著鄭百東說我也有去，
    跟我套好去印尼的狀況後，我們就一起向鄭百東回報，我是
    在後來新聞播出有兩人運毒去印尼被抓到的新聞才知道這件
    事的，我當時與鄭百東在他家，聽鄭百東跟周悰敏用電話（
    facetime)討論這件事，鄭百東就跟我說又負債了，我才知
    道這件印尼運毒的案件是鄭百東跟周悰敏處理的，周悰敏是
    主要負責找人去運毒的，鄭百東是負責提供毒品讓運毒者將
    毒品運輸出境，跟境外聯繫的部分也是鄭百東在處理等語（
    見警卷第201至203頁）。另同案被告賴振宇於警詢中證稱：
    我係受綽號阿東男子即鄭百東指示運毒，鄭百東跟我約定事
    成5萬元的報酬，我是在高雄市區○○○○○○○號阿宏男子即郭弈
    宏，之後郭弈宏再把我介紹給鄭百東認識，和鄭百東認識約
    2-3個月，鄭百東便向我提議走私毒品，我本來答應又反悔
    ，鄭百東威脅我就範，我行前將護照給郭弈宏保管，出發前
    郭弈宏約我和黃銘偉到高雄市區的汽車旅館，到了房間阿宏
    、鄭百東和1不詳男子在內幫我和黃銘偉綁毒品在腿上後，
    由另1不詳男子載我和黃銘偉去機場等語（見警卷第231至23
    5頁）。然依起訴書所載，同案被告周悰敏、薛季剛、賴振
    宇等人，既然均屬被告鄭百東本案被訴運輸第二級毒品、私
    運管制物品出口罪之共犯，則其等前揭指述當有推諉罪責、
    避重就輕或嫁禍予他人以圖減輕刑責之危險性存在，揆諸前
    揭說明，依法皆須藉補強證據以擔保真實性，且不能以共犯
    周悰敏、薛季剛、賴振宇前揭不利被告鄭百東之指述相互作
    為補強證據，而需其中一共犯之指述先有補強證據，而後始
    得以該指述為其他共犯指述之補強證據。惟本案檢察官所舉
    其餘證據即前述外交部亞東太平洋司106年12月13日亞太六
    字第10604636170號轉電表之內容，固可證明同案被告賴振
    宇、黃銘偉運輸毒品至印尼遭查獲之事實，卻缺乏足以佐證
    該等犯行與被告鄭百東確實具有關聯性之證據資料，自無從
    資為共犯周悰敏、薛季剛、賴振宇前揭供述之補強證據。從
    而，共犯周悰敏、薛季剛、賴振宇上開關於被告鄭百東參與
    本案犯行之指證內容，卷內尚乏補強證據可佐，依前說明，
    尚不得據為不利被告鄭百東之事實認定，加以卷內別無其他
    積極證據足以證明被告鄭百東確有首揭公訴意旨所指之犯行
    ，自無從令其負共同運輸第二級毒品、私運管制物品出口之
    罪責。
七、至於公訴檢察官雖援引他案之判決書（最高法院108年度台
    上字第3717號判決意旨參照），認為毋須排除複數共犯自白
    之相互補強，僅需檢驗各該自白之真實性即為已足等語。然
    不同個案間，其具體之事實、情節均不相同，本不可一概而
    論而逕自比附援引。且紬繹該案認定有罪所憑之證據及理由
    ，並非單單僅有共犯之自白相互補強而已，尚有通聯紀錄、
    被告供述等情況證據作為補強，與本案僅有共犯周悰敏等人
    之自白等情大不相同，本院自不能罔顧個案具體之事實，而
    僅以抽象之論理即遽以為被告鄭百東不利之認定，故公訴檢
    察官上開所指，為本院所不採，併此敘明。
八、綜上所述，依檢察官所舉證據，尚無法使本院形成被告鄭百
    東有罪之確信，則檢察官認被告鄭百東涉有上開共同運輸第
    二級毒品、私運管制物品出口罪嫌，均屬不能證明，揆諸前
    揭法律規定，依法俱應為無罪之諭知。
據上論斷，應依刑事訴訟法第301 條第1 項，判決如主文。 
本案經檢察官李賜隆提起公訴，檢察官李文和到庭執行職務。
中　　華　　民　　國　 111　　年　　4 　　月　　22　　日
                  刑事第四庭    審判長法  官  王俊彥
                                      法  官  陳芷萱
                                      法  官  姚億燦
以上正本證明與原本無異。
如不服本判決應於收受判決後20日內向本院提出上訴書狀，並應
敘述具體理由。其未敘述上訴理由者，應於上訴期間屆滿後20日
內向本院補提理由書(均須按他造當事人之人數附繕本)「切勿逕
送上級法院」。
因疫情而遲誤不變期間，得向法院聲請回復原狀。
中　　華　　民　　國　 111　　年　　4 　　月　　22　　日
                                      書記官  莊昕睿